【裁判字號】    88,上訴,2442
【裁判日期】    890320
【裁判案由】    偽造文書等
【裁判全文】
臺灣高等法院臺中分院刑事判決                  八十八年度上訴字第二四四二號
    上  訴  人  臺灣台中地方法院檢察署檢察官
    被      告  丁○○
右上訴人因被告偽造文書等案件，不服臺灣臺中地方法院八十八年度訴字第一○九三
號，中華民國八十八年六月二十五日第一審判決（起訴案號：臺灣臺中地方法院檢察
署八十八年度偵字第一二○五○號），提起上訴，本院判決如左：
      主  文
原判決關於丁○○部分撤銷。
丁○○共同連續行使偽造私文書，足以生損害於他人，處有期徒刑拾月，扣案之偽造
信用卡參張及如附表所示偽造之署押（含複寫聯部份）均沒收。
      事  實
一、丁○○、乙○○兩人係朋友關係，緣丁○○於民國（以下同）八十八年五月十一
    日在香港尖沙嘴歐士丁路之一家酒吧，向綽號「阿輝」之不詳姓名之成年男子，
    以每張港幣四千元之代價，共購得四張盜拷偽造之信用卡，乃與綽號「麥克」之
    成年男子相約至台灣，欲以上開偽造之信用卡刷卡購物消費詐取財物，因丁○○
    對台灣不熟悉，乃由丁○○先與乙○○聯絡後，約由乙○○帶路，以偽造之信用
    卡消費詐取財物，丁○○於同年月十三日與綽號「麥克」之人一同入境台灣，並
    將偽造之信用卡帶來台灣後，丁○○與乙○○約定於該日十二時許，在台中火車
    站前會合，丁○○、乙○○及綽號「麥克」之人共同基於意圖為自己不法之利益
    之概括犯意聯絡，（一）先於同日晚上九時許，三人至台中市○○路七十二號宏
    記銀樓，由綽號「麥克」之人在外等候，並推派丁○○、乙○○兩人進入該店，
    再由乙○○持偽造之巴克利銀行卡號0000000000000000信用卡
    向戊○○購買黃金項鍊一條、墜子一個、手鍊一條，共值新台幣（下同）二萬八
    千三百元，乙○○並偽簽「何偉奇」之名於簽帳收據（含複寫聯）上，表示係「
    何偉奇」之人確認為該筆消費之意之文書，而致戊○○，不疑有他，而同意以刷
    卡之方式，進行交易，之後並將所簽發之簽帳單交還戊○○，供作其向巴克利銀
    行請領費用之用，而以之為行使，均致足生損害於「何偉奇」之人及巴克利銀行
    對於信用卡之交易作業之正確性，得手後，乙○○先將黃金項鍊及墜子載在身上
    ，黃金手鍊交給綽號「麥克」之人，丁○○隨後並將該信用卡丟棄於台中市區某
    處（詳細地點不詳）；（二）翌日（同年月十四日）上午十一時許，三人再至台
    中市○○路二四一號全國電子專賣店公益店，綽號「麥克」之人仍在店外等候，
    並推派丁○○、乙○○二人進入店內，乙○○持偽造之National Westminster
    Bank卡號0000000000000之信用卡向丙○○購買行動電話二支，共
    值二萬九千元，乙○○並偽簽「王國文」之名於簽帳收據（含複寫聯）上，表示
    係「王國文」之人確認為該筆消費之意之文書，而致丙○○，不疑有他，而同意
    以刷卡之方式，進行交易，之後並將所簽發之簽帳單交還丙○○，供作其向
    National West-minster Bank請領費用之用，而以之為行使，均致足生損害於「
    王國文」之人及National Westminster Bank對於信用卡之交易作業之正確性，
    得手後；（三）三人又於同日十二時三十分許，再至上開宏記銀樓，並將該行動
    電話交給綽號「麥克」後，再推由丁○○、乙○○再進入店內，由丁○○持偽造
    之花旗銀行卡號0000000000000信用卡欲向戊○○再以刷卡之方式
    購買二只鑽戒（價值十四萬四千元），後經戊○○於丁○○提出上開信用卡辦理
    刷卡時（尚未簽名之前）發覺可疑，報警到場查獲，並起出先前以偽造之信用卡
    所購得之黃金項鍊一條、墜子一個（以上二物均發還戊○○保管）及偽造之信用
    卡三張，而發覺上情。
二、案經台中市警察局第一分局報告台灣台中地方法院檢察署檢察官偵查起訴。
      理  由
一、右開犯罪事實業據被告丁○○於原審時，坦承不諱，核與共同被告乙○○之自白
    相符，亦與被害人戊○○、丙○○指述之情節相合，復有贓物認領保管收據一紙
    、另有簽帳單三張及信用卡三張扣案可稽，足證被告丁○○之自白確與事實相符
    ，事證明確，被告丁○○之犯行洵堪認定，應依法論科。
二、核被告丁○○所為如事實欄第一項（一）及（二）所示均係犯刑法第二百十六條
    、第二百十條、第三百三十九條第二項之行使偽造私文書及詐欺得利罪，而本件
    偽造被害人「何偉奇」、「王國文」二人之署押行為，分別為其偽造私文書之階
    段行為，而偽造私文書為行使偽造私文書之低度行為，均不另論罪。被告所為如
    事實欄第一項（三）所示，其尚未簽名於簽帳單上，故尚無偽造私文書之犯行，
    更無行使偽造私文書之犯行，然主觀上亦具備如同事實欄第一項（一）及（二）
    所示之不法所有意圖，客觀上亦表示欲以刷卡之方式購買價值十四萬四千元鑽戒
    二只，並提出偽造信用卡使戊○○辦理刷卡手續，雖經戊○○發覺可疑而停止，
    並未使花旗銀行因而受騙，然亦屬著手於以詐術取得不法利益行為而未遂，故此
    部份所為自係犯刑法第三百三十九條第三項之詐欺得利未遂罪。另公訴人雖以被
    告二人冒用被害人「何偉奇」、「王國文」二人之名刷卡後，取得物品，係構成
    刑法第三百三十九條第一項之詐欺取財罪，然本件被告所使用之偽造信用卡，係
    盜拷之偽卡，以現行信用卡交易實務而言，被告前往特約商店簽帳消費時，不論
    所購買者為具體財物或無形之服務，其主觀上均認為係以由發卡公司先行代為墊
    付價款之方式，作為其清償對於特約商店所欠帳款之手段，而不論被害人「何偉
    奇」、「王國文」二人將來是否會向發卡公司償付帳款，各特約商店均能自發卡
    公司取得款項，是被告於簽帳消費時主觀上當無詐取特約商店財物之犯意，而各
    該特約商店於接受被告持卡消費時，僅係同意由發卡公司承擔被告因消費而對該
    特約商店所負之價金債務而已，在整個交易過程中，各該特約商店均係為自己之
    利益而從事於交易活動，是無從使各該特約商店立於發卡公司之使用人或代理人
    之地位，而認為係發卡公司授權或指示各特約商店將財物或服務交付予被告，因
    而縱所交付者為現實財物，亦難認被告係詐取發卡公司之使用人之財物，從而被
    告所為自與詐欺取財罪之構成要件有間，應係構成詐欺得利罪，公訴人認被告所
    為係構成詐欺取財罪，容有未洽，起訴法條應予變更。被告乙○○及丁○○與綽
    號「麥克」之人等彼此之間，有犯意之聯絡及行為之分擔，均為共同正犯。被告
    前後二次行使偽造私文書罪之多次犯行，時間緊接，犯意概括，所犯構成要件相
    同，為連續犯，依刑法第五十六條規定，以一罪論，並加重其刑。又被告前後二
    次之詐欺得利既遂罪及一次詐欺得利未遂罪亦屬先後多次犯行，時間緊接，犯意
    概括，所犯構成要件相同，為連續犯，依刑法第五十六條規定，以一詐欺得利既
    遂罪論。其所犯之行使偽造私文書罪及詐欺得利既遂罪二罪之間，有方法結果之
    牽連關係，依刑法第五十五條之規定從較重之行使偽造私文書罪論。
三、原審對被告丁○○予以論罪科刑，固非無見。惟按以本件之情節，尚難以被告丁○○於原審時坦承犯罪，即認其確有悔悟，是公訴人上訴意旨以被告多次以偽造
    之信用卡消費，並無足夠之證據，可認被告無再犯之虞，而指摘原判決關於被告
    丁○○部分宣告緩刑不當，自難認為無理由。應由本院將原判決關於被告丁○○
    部分予撤銷，另為改判。爰審酌被告之品行、犯罪之動機、目的、手段、犯罪之
    情節較共同被告乙○○為重，及對被害人所造成之損害及犯罪後均坦認犯行，態
    度甚佳等一切情狀，量處如主文第二項所示之刑。而扣案之信用卡三張分別係共
    犯丁○○所有，供犯罪所用及供預備犯罪所用之物，且均屬偽造之信用卡，業據
    被告丁○○供明在卷，本院認其有沒收之必要，爰依刑法第三十八條第一項第二
    款之規定宣告沒收之。另如附表所示之署名，均屬偽造之署押，且無從證明已經
    滅失，應依刑法第二百十九條之規定不問屬於犯人與否，均應對之宣告沒收。
四、被告丁○○經合法傳喚，無正當理由不到庭，不待其陳述逕行判決。
據上論結，應依刑事訴訟法第三百七十一條、第三百六十九條第一項前段、第三百六
十四條、第二百九十九條第一項前段、第三百條、刑法第二十八條、第五十六條、第
二百十六條、第二百十條、第二百十九條、第三百三十九條第二項、第五十五條、第
三十八條第一項第二款，罰金罰鍰提高標準條例第一條前段，判決如主文。
本案經檢察官甲○○到庭執行職務。
中      華      民      國    八十九      年      三      月    二十    日
                                  臺灣高等法院臺中分院刑事第六庭
                                        審判長法  官  古  金  男
                                              法  官  張  祺  祥
                                              法  官  沈  應  南
右正本證明與原本無異。
如不服本判決應於收受送達後十日內向本院提出上訴書狀，其未述上訴之理由者並
得於提起上訴後十日內向本院補提理由書（均須按他造當事人之人數附繕本）。
                                              書記官  劉  智  文
中      華      民      國    八十九      年      三      月   二十二   日
附錄本案論罪科刑主要法條：
刑法第二百十條：
偽造、變造私文書，足以生損害於公眾或他人者，處五年以下有期徒刑。
刑法第二百十六條
行使第二百十條至第二百十五條之文書者，依偽造、變造文書或登載不實事項或使登
載不實事項之規定處斷。
刑法第三百三十九條
意圖為自己或第三人不法之所有，以詐術使人將本人或第三人之物交付者，處五年以
下有期徒刑、拘役或科或併科一千元以下罰金。
以前項方法得財產上不法之利益或使第三人得之者，亦同。
前二項之未遂犯罰之。
附表：
┌──┬───────────┬────┬───────────────┐
│編號│ 偽造署押之文書名稱   │偽造署名│ 備                      註   │
├──┼───────────┼────┼───────────────┤
│一、│宏記珠寶銀樓之簽帳單（│「何偉奇│使用巴克利銀行卡號４９２９４６│
│    │一式三聯）            │」共三枚│0000000000信用卡    │
├──┼───────────┼────┼───────────────┤
│二、│全國電子專賣店股份有限│「王國文│使用National Westminster Bank │
│    │公司之簽帳單（一式二聯│」共二枚│卡號0000000000000│
│    │）                    │        │之信用卡                      │
└──┴───────────┴────┴───────────────┘
                                                                        Ａ


司法院資訊處製作；財團法人民間司法改革基金會備份。
